臺灣高等法院民事裁定　　　　　　　　100年度抗更(一)字第7號
抗　告　人　周國華
上列抗告人因債權人蔡慶華與債務人郭萬得間聲請清償債務強制
執行事件，聲明異議，對於中華民國99 年8月13日臺灣士林地方
法院99年度執事聲字第113號裁定提起抗告，本院裁定如下：
    主      文
抗告駁回。
第二審抗告費用及第三審發回前再抗告費用由抗告人負擔。
    理      由
一、本件異議及抗告理由略稱：原法院98 年度司執字第54507號
    強制執行事件（下稱系爭執行事件），拍賣債務人郭萬得所
    有坐落臺北市○○區○○段一小段524 地號土地所有權全部
    （下稱系爭土地），於拍賣公告載明坐落系爭土地上之建物
    即門牌臺北市○○區○○街11號房屋（下稱系爭房屋）所有
    人即伊與債務人間有租賃關係存在，而有優先承買權。系爭
    土地於民國（下同）99年3月9日由第三人周美惠應買拍定，
    原法院於同日發函通知伊於10日內表示是否願依相同條件優
    先承買系爭土地，逾期未表示，視為放棄優先承買權，該函
    文於99年3月12日送達伊之戶籍地臺北市○○區○○街26巷7
    號，經第三人楊美蘭以同居人身分代收，嗣楊美蘭退回郵務
    機關，經郵務機關於99 年3月17日以伊遷移不明為由，退回
    原法院。因伊並未居住於戶籍地，而係居住於臺北市○○街
    172號，且代收人楊美蘭實係設籍並居住於同巷7-7號，並未
    與伊同居，非伊之同居人，楊美蘭亦於99 年3月13日以不知
    伊之居住地址為由，將上開函文退回郵務機關，經郵務機關
    於99 年3月17日以伊遷移不明為由，退回原法院，系爭訴訟
    文書顯未合法送達，是原法院並未合法通知伊行使優先承買
    權，爰依法聲明異議及提起抗告，請求更為適法處理等語。
二、按送達於應受送達人之住居所、事務所或營業所行之；送達
    於住居所、事務所或營業所不獲會晤應受送達人者，得將文
    書付與有辨別事理能力之同居人或受僱人；送達不能依前二
    條規定為之者，得將文書寄存送達地之自治或警察機關，並
    作送達通知書兩份，一份黏貼於應受送達人住居所、事務所
    、營業所或其就業處所門首，另一份置於該送達處所信箱或
    其他適當位置，以為送達，民事訴訟法第136條第1項本文、
    第137條第1項及第138條第1項分別定有明文。
三、經查，執行法院於系爭土地拍定同日發函通知抗告人於10日
    內表示是否願依相同條件優先承買系爭土地，逾期未表示，
    視為放棄優先承買權，該函文於99 年3月12日送達抗告人之
    戶籍地臺北市○○區○○街26巷7 號，經第三人楊美蘭以同
    居人身分代收，嗣楊美蘭退回郵務機關，經郵務機關於99年
    3月17 日以抗告人遷移不明為由，退回原法院，該函就抗告
    人戶籍地之送達，固未合法。惟執行法院所發上開函文，除
    送達予抗告人之戶籍地外，尚合法寄存送達至其居所或營業
    所「臺北市○○區○○街11號」、「臺北市○○○路○段120
    號4樓」、「臺北市○○區○○街284巷59弄2號5樓」，且抗
    告人於99 年3月11日亦具狀聲請閱覽本件執行卷宗，其狀內
    陳明：「一、鈞院98 年司執速字第54507號強制執行事件，
    頃據他人轉告業經拍定在案。二、聲請人係本件受執行標的
    地之合法建物之所有權人，依法就系爭標的應有優先承買權
    。三、為瞭解案情，俾便依法承買，敬請賜准閱以利進行。
    …」等語，嗣執行法院復以抗告人上開具狀所列之戶籍地通
    知抗告人閱卷日期，該通知書於99 年3月17日由抗告人親自
    收受，而楊美蘭於同日將已收受之法院通知函文退回郵務機
    關，足見抗告人可能透過楊美蘭知悉其有優先承買權之情，
    退而言之，縱未透過楊美蘭轉交該函文，仍透過合法寄存送
    達之方式，知悉法院通知其主張優先承買權事宜，抗告人始
    具狀聲請閱卷。佐以抗告人於99 年3月23日提出緊急聲明異
    議狀時，於該狀內復未提及該函未合法送達情事，僅爭執執
    行法院於拍賣期日前未依法通知抗告人到場，致令伊未於拍
    賣期日前籌款以主張權利等語，從未爭執該函文未合法送達
    情事。準此，執行法院送達至戶籍地由楊美蘭代收之函文縱
    未合法送達，然於99 年3月15日寄存送達於上開地址之函文
    ，依法亦應於99 年3月26日發生合法送達之效力，抗告人未
    於該函文合法送達後之99年4月5日前聲明願依同樣條件優先
    承買，則視同已放棄。抗告人縱於99年4月1日具狀補充異議
    理由，主張執行法院未合法通知其行使優先承買權，亦不得
    翻異已合法送達之事實。則原法院司法事務官及原裁定以該
    通知函文已合法送達為由駁回其異議，於法核無違誤，抗告
    意旨指摘原裁定不當，求予廢棄，為無理由，應予駁回。
四、據上論結，本件抗告為無理由，爰裁定如主文。
中    華    民    國   100    年    3     月    28    日
                    民事第三庭
                        審判長法  官  林敬修
                              法  官  劉勝吉
                              法  官  黃豐澤
正本係照原本作成。
本裁定除以適用法規顯有錯誤為理由外，不得再抗告。如提起再
抗告，應於收受後10日內委任律師為代理人向本院提出再抗告狀
。並繳納再抗告費新台幣１千元。
中    華    民    國   100    年    3     月    28    日
                              書記官  江采廷